臺灣士林地方法院民事簡易判決
  110年度湖簡字第1360號
原      告  林緯婷  

訴訟代理人  黃安然律師（法扶律師）
被      告  黃嘉楓  

訴訟代理人  蕭棋云律師
            蘇三榮律師
            彭彥植律師
            李承鴻  
上列當事人間請求損害賠償（交通）事件，經本院於民國110 年
12月23日言詞辯論終結，判決如下：
    主      文
被告應給付原告新臺幣40萬9,347元，及自民國109年10月24日起
至清償日止，按週年利率百分之5計算之利息。
原告其餘之訴駁回。
訴訟費用由被告負擔十分之七，餘由原告負擔。
本判決原告勝訴部分得假執行。被告如以新臺幣40萬9,347元為
原告預供擔保後，得免為假執行。
原告其餘假執行之聲請駁回。
    事實及理由要領
一、本判決依民事訴訟法第434條第1項規定，合併記載事實及理
    由要領，其中原告之主張及被告之答辯，並依同條項規定，
    分別引用原告之起訴狀、被告之答辯狀（民國110年11月2日
    提出），以及本件言詞辯論筆錄（同年11月11日、同年12月
    23日）。
二、本院之判斷
　㈠經核，被告駕駛車牌000-0000號自用小客車（下稱肇事車輛
　　）行經本件事故地點時，未注意右側車輛，貿然於顯示右方
    向燈之同時，即行右轉，導致當時位於該車右後方由原告騎
    乘、直行之車牌000-000號普通重型機車（下稱系爭機車）
　　因而閃避不及，發生碰撞，原告因此人車倒地，送醫後初步
    診斷受有顏面多處擦傷、頸部拉傷、左上臂、左前臂、左右
    手、左右膝、左足多處擦傷及左膝蓋挫傷（此部分為刑事一
    審法院審認之傷勢），嗣經治療後，復診斷出受有左膝挫傷
    併內側半月板破壞之傷害（此部分傷勢為刑事一審法院未及
    審酌，嗣經刑事二審法院審認亦屬被告過失行為對原告造成
    之傷害，與前述傷勢合稱系爭傷害），以及被告經本院刑事
    庭以110年度審交簡字第136號刑事判決論以過失傷害罪，處
    拘役35日，嗣檢察官提起上訴，經臺灣高等法院以110年度
    交上易字第138號刑事判決撤銷原判決，論以過失傷害罪，
    處有期徒刑3月確定在案（下稱系爭刑事案件）等情，有原
    告提出之醫院診斷證明書、上開刑事判決在卷可參，且經本
    院核閱系爭刑事案件卷證光碟查明無訛，此部分事實堪以認
    定。是原告依民法侵權行為規定，請求被告負損害賠償責任
    ，即屬有據。
  ㈡本件車禍肇責之判斷：
　⒈按，道路交通安全規則中之汽車，指在道路上不依軌道或電
    力架線而以原動機行駛之車輛（包括機車）；行車遇有右轉
    彎時，應先顯示車輛前後之右邊方向燈光；汽車行駛時，駕
    駛人應注意車前狀況及兩車並行之間隔，並隨時採取必要之
    安全措施。道路交通安全規則第2條第1項第1款、第91條第1
    項第1款前段、第94條第3項前段分有定有明文。
　⒉關於本件車禍事故之肇責，原告主張其並無過失；被告則抗
    辯兩造均有過失。經本院檢閱系爭刑事案件卷附警方製作之
    本件交通事故調查資料（下稱系爭事故調查資料）、系爭刑
    事案件一審法院勘驗肇事車輛行車紀錄器錄影像檔之內容（
　　參見本院卷第13頁、62至63頁），可知本件事故發生前，被
    告駕駛肇事車輛欲右轉進入洗車場前，雖曾因前車減速而跟
    著減速，然減速並無法使後方車輛預知被告即將轉彎之動向
　　，當被告欲行右轉彎時，並未事先顯示右側方向燈，而是在
    顯示右側方向燈之同時即行右轉彎，於此2秒內，系爭機車
    與肇事車輛即發生碰撞。堪認本件事故係被告駕駛肇事車輛
    在右轉彎前，疏未先行顯示右側方向燈，復未留意其右側來
    車，導致其右後方原告所騎乘系爭機車無法明確判斷其欲右
    轉之動向，且來不及反應，兩車因而發生碰撞。被告上開駕
    駛疏失，就本件車禍之發生顯有過失，甚為明確。然而，原
    告騎乘於肇事車輛右後方，對於肇事車輛突然減速之異常行
    為，理應警覺並減速行駛，但檢視上開資料，可認原告當時
    亦有疏未注意車前狀況之過失。本院綜合審酌本件車禍發生
    情節、原因力大小等一切情事，認被告之過失責任應為70%
　　，原告之過失責任則為30%。至於被告提出之本件車禍事故
    鑑定意見書，雖認被告並無肇事因素，但該鑑定意見書之意
    見與鑑定覆議會鑑定覆議意見書之內容（認兩造就本件車禍
    之發生均有過失）相左，且僅為本院判斷參考資料之一，並
    無拘束力，此意見與本院前述判斷不同，自為本院所不採，
    附此敘明。
  ㈢以下審酌原告得請求之賠償金額：
  ⒈醫療費用新臺幣（下同）7萬5,094元之請求部分：
　⑴原告主張其因本件車禍傷勢就醫，支出醫療費用（含證明書
    費用、購買藥品費用等）計7萬5,094元乙情，業據提出足額
    之收據、請求金額計算說明書等為憑。被告則抗辯除原證2
    第1、2頁所示就診紀錄及支出與本件車禍有關外，其餘就醫
    支出與本件車禍並無因果關係云云。
　⑵經核，原告受有左膝挫傷併內側半月板破壞之傷害，亦係因
    被告駕駛疏失行為所造成，業經認定於前，又對照上開醫療
    費用收據及卷附之診斷證明書、復健治療單等證據，堪認上
    開收據所載醫療費用與系爭傷害之治療行為相關，自與被告
    本件肇事過失行為具有相當因果關係，被告上開抗辯，並非
    可採。是原告本項請求，均應准許。
　⒉就醫交通費1萬10元之請求部分：　
  ⑴原告主張其因本件車禍傷勢行動不便，有搭車就醫【含就診
    於汐止國泰醫院9次、復健12次，每次來回車資約310元；就
    診內湖三軍總醫院（住院開刀及回診）5次，每次來回車資7
    00元）】之需求，故請求被告給付就醫車資1萬10元【計算
    式：（9×310）＋（12×310）＋（5×700）＝10,010】等語。被
    告則抗辯原告部分看診與本件車禍無關，且原告僅提出搭車
    收據1紙（即原證6），無法證明原告確有所述交通費之支出
    等語。
  ⑵經核，原告就此部分之請求，並未提出充分之證據為憑，本
    院審酌系爭傷害之傷勢程度，認除原告受傷初期及嗣後惡化
    開刀復原期間外，並無全部搭乘計程車之必要等一切狀況，
    依民事訴訟法第222條第2項規定，認原告就醫交通費用之損
    害以6,000元定之為適當；超過此金額之請求，即難准許。
　⒊看護費用20萬2,400元之請求部分：
  ⑴原告主張其因本件車禍造成行動不便，需由專人照護共4月（
    含受傷初期需看護2月及嗣後惡化開刀需再看護2月），除已
    申請強制險理賠之108年11月份看護費用外，被告應再給付3
    個月【含108年12月（31日）、109年5月（31日）、109年6
    月（30日），以上共計92日】之看護費20萬2,400元（計算
    式：92日×每日看護費2,200元＝202,400元）等語；被告則抗
    辯原告並未提出看護費用收據，且原告嗣後至三軍總醫院開
    刀治療半月狀軟骨裂之傷勢，與本件車禍無關云云。
　⑵經核，原告因本件車禍前往汐止國泰醫院治療，該醫院所開
    立診斷證明書之醫囑載有：「…需休養兩月，需專人照顧」
　　之內容（參見附民卷第21頁）；嗣於109年5月間再前往三軍
    總醫院開刀治療半月狀軟骨裂傷勢，該醫院出具之診斷證明
    書，醫囑亦載明：「宜休養兩月，宜專人照顧」（參見附民
    卷第29頁），且此部分傷勢亦屬於本件車禍所致系爭傷害之
    範圍，已如前述。是則原告因本件車禍所受系爭傷害，需專
    人照護前後合計4個月，確屬必要。又，縱由親屬看護，無
    現實看護費之支付，仍應認被害人受有相當於看護費之損害
　　，得向加害人請求賠償，始符公平原則（最高法院94年台上
    字第1543號判決意旨參照），且原告請求之看護費用金額，
    以每日2,200元為計算基礎（2,200元×92日＝202,400元），
    亦合於一般看護之合理費用標準，是原告此項請求，亦應准
    許。
　⒋受傷就醫期間無法工作薪資損失14萬4,000元之請求部分：
　⑴原告主張其於108年7月1日就職於來找餐吧早餐店，月薪3萬6
    ,000元，嗣因本件車禍就醫，108年11、12月及109年5、6月
    共4個月間無法工作，受有薪資損失14萬4,000元（計算式：
    36,000×4＝144,000）等語。被告則抗辯本件車禍發生於000
    年00月0日，為何原告仍可出108年10月份之薪資袋（
　　其上記載該月薪資3萬8,000元，其中包全勤獎金2,000元，
    見附民卷第109頁）？原告所提出原證9之薪資袋的真實性顯
    有疑義，另原告嗣後該刀治療半月狀軟骨裂之傷勢，與本件
    車禍無關云云。
　⑵按，私文書應由舉證人證其真正，民事訴訟法第357條前段亦
    定有明文。經核，原告所提出來找餐吧早餐店開立之員工在
    職證明書、薪資袋封面（見附民卷第108、109頁），均屬私
    文書，被告既爭執該等文書之真實性，依前揭規定，即應由
    原告舉證文書之真正，然而原告未能提出其他確切證據以明
    ，是其主張其108年11、12月間各受有3萬8,000元之薪資損
    失即有疑慮。惟本院前已認定被告於108年11月間就其本件
    車禍所受傷勢，仍有專人看護之必要，自無法於該月份工作
    ，而於次月即12月份亦不易順利覓得工作，衡情，原告主張
    受有此2個月份之工作薪資損失，應屬可採。至於其薪資數
    額，客觀上，當以按本件車禍事發年度即108年度勞工基本
    工資2萬3,100元之標準計算為合理，是其同年11、12月份之
    薪資損失計為4萬6,200元（計算式：23,100元×2個月＝46
　　,200元）。又查，由原告提出之銀行存摺節本觀之（見附民
    卷第111至113頁），先後於109年5月18日、同年8月13日、
    同年9月16日，由原告雇主匯入之薪資分別為3萬4,000元、3
    萬4,000元、3萬元，而原告主張其在109年5、6月間至三軍
    總醫院開刀無法工作，且經本院審認確有專人看護必要，則
    其主張此部分另受有2個月薪資損失，亦堪認屬實。至於此2
    個月薪資損失之數額，應以上述3個月份薪資數額之平均數
    計算為合理，據此計算損害額應為6萬5,333元【計算式：（
　　34,000＋34,000＋30,000）÷3×2＝65,333，小數點以下四捨五
    入】。
　⑶準此，原告前後就醫治療及休養4個月期間，無法工作薪資損
    失計為11萬1,533元（計算式：46,200＋65,333＝111,533
　　）。
  ⒌勞動能力減損1萬4,000元之請求部分：
　⑴原告主張其因本件車禍造成勞動力減損，導致其在109年1至4
    月、7至9月（計7個月間，5、6月因開刀不列入計算）每月
    可得之薪資由3萬6,000元（對照原證9之早餐店收入，見附
    民卷第109頁）降為3萬4,000元，受有勞動力減損之損失1萬
    4,000元【計算式：（36,000－34,000）×7個月＝14,000元
　　】，並提出載有薪資匯入資料之銀行存摺影本為憑（見附民
    卷111至113頁）。被告則抗辯除原告所提出原證9之薪資袋
    的真實性顯有疑義外，原告並未提出醫療鑑定報告佐證其確
    受有勞動力減損情形，其減損之程度亦有不明，此部分主張
    應屬無據等語。
　⑵按,當事人主張有利於己之事實者，就其事實有舉證之責任
　　。民事訴訟法第277條前段定有明文。經核，原告是否因本
    件車禍事故造成其勞動能力永久減損？減損之程度為何？僅
    依原告提出上述存摺資料，並不足以證明之，而原告復未提
    出其他證據以明，其主張受有勞動能力減損損害1萬4,000元
　　，即非可採。
　⒍精神慰撫金請求30萬元部分：
　　按，不法侵害他人之身體、健康、名譽、自由、信用、隱私
　　、貞操，或不法侵害其他人格法益而情節重大者，被害人雖
    非財產上之損害，亦得請求賠償相當之金額，民法第195 條
    第1 項定有明文；又慰撫金之核給標準，應斟酌雙方身分、
    地位及經濟狀況及其他各種情形核定之（最高法院47年台上
    字第1221號判例要旨可參）。本院審酌原告身體所受系爭傷
    害之傷勢程度非輕、且經歷再次手術，前後須賴專人照護期
    間非短，精神顯然受有相當程度之痛苦，及兩造之教育程度
　　、經濟狀況等一切情狀，認原告請求精神慰撫金30萬元，核
    屬過高，應予酌減為20萬元，較屬公允。
  ⒎綜上，原告因本件車禍身體受傷所受損害額共計為59萬5,02
　　7元（醫療費用75,094元＋就醫交通費6,000元＋看護費用20
　　2,400元＋受傷就醫期間無法工作薪資損失111,533元＋精神慰
    撫金200,000元＝595,027元）。另查，原告已請領包含就醫
    費用與就醫交通費在內之第三人強制責任險（下稱強制險
　　）理賠共計4萬6,245元（含看護費用3萬6,000元，餘為醫療
    費用及就醫交通費計1萬245元，詳原證5，見附民卷第75至7
    7頁），為原告所自承（詳110年12月23日言辯筆錄，見本院
    卷第71頁）。而依強制責任保險法之規定，保險人嗣後得代
    位原告求償，是以被告抗辯上開金額中之醫療費用及就醫交
    通費計1萬245元應由原告本件請求中予以扣除，堪認有據
　　。至於強制險核給之看護費用部分，並不在原告本件請求範
    疇，自不應扣除之。準此，扣除強制險已理賠金額後，原告
    之損害額應為58萬4,782元（計算式：595,027元－10,245元＝
    584,782元）。
　⒏又按，損害之發生或擴大，被害人與有過失者，法院得減輕
    賠償金額或免除之，民法第217條第1項定有明文。關於本件
    車禍，被告之過失責任比例為70%，原告之過失責任比例則
    為30%，已如前述。是依過失責任比例核算後，原告得請求
    被告賠償之金額應為40萬9,347元（計算式：584,782×70%＝4
    09,347，小數點以下四捨五入）。
三、從而，原告本於侵權行為之法律關係，請求被告給付上開金
    額及自起訴狀繕本送達翌日起算法定遲延利息，如主文第一
    項所示，為有理由，應予准許。逾此範圍之請求，則無理由
    ，應予駁回。　　　
四、本件係適用簡易訴訟程序，所為被告敗訴判決部分，應依職
    權宣告假執行；而被告陳明願供擔保請准免為假執行，核無
    不合，爰酌定相當擔保金額宣告之。至原告其餘假執行之聲
    請，既失所附麗，應併予駁回。 　　
五、本件事證已明，兩造其餘攻擊防禦方法及所提證據，經審酌
    後認與判決結果不生影響，爰不再逐一論述，併此敘明。
中　　華　　民　　國　　111 　年　　1 　　月　　14　　日
                  內湖簡易庭  法　官　施月燿
以上為正本係照原本作成。
如不服本判決，應於送達後20日內，向本院提出上訴狀並表明上
訴理由，如於本判決宣示後送達前提起上訴者，應於判決送達後
20日內補提上訴理由書（須依對造人數附繕本）。
中　　華　　民　　國　　111 　年　　1 　　月　　14　　日
                              書記官  朱鈴玉